臺灣高等法院刑事判決
111年度上訴字第1693號
上  訴  人  
即  被  告  吳柏璋
選任辯護人  黃世昌律師
            林以斯律師

上列上訴人因毒品危害防制條例案件，不服臺灣士林地方法院11
0年度審訴字第617、852號，中華民國111年3月9日第一審判決（
起訴案號：臺灣士林地方檢察署110年度偵字第6412號、第10527
號、第10689號，追加起訴案號：110年度偵字第17905號），提
起上訴，本院判決如下：
    主  文
上訴駁回。
    事  實
一、吳柏璋明知甲基安非他命係毒品危害防制條例第2條第2項第2
    款所列管之第二級毒品，不得販賣，竟意圖營利，基於販賣第
    二級毒品甲基安非他命之犯意，分別於如附表二編號1至20
    所示之時間，各以如附表二編號1至20所示之方式，販賣第
    二級毒品甲基安非他命予紀彥宇、蔡其伶、劉宗達、紀景銓
    、東長宏、陳國隆及羅富騰等7人。嗣因警員於民國109年8
    月10日10時30分許，在臺北市○○區○○路000○0號「月光莊旅
    社」308室查獲羅富騰後，循線查悉上情，並於110年3月15
    日14時20分許，經警持搜索票前往吳柏璋位於臺北市○○區○○
    街000巷00弄0號0樓之居所搜索，當場扣得吳柏璋所有供犯
    罪所用之分裝袋3包、電子磅秤1臺、Infocus牌M5s金色手機
    （IMEI：000000000000000、000000000000000）1支，及與
    本案無關之顆粒1包、藥丸1粒、吸食器3組、殘渣袋3個、分
    裝勺1支。
二、案經臺北市政府警察局北投分局、憲兵指揮部士林憲兵隊分
    別移送臺灣士林地方檢察署檢察官偵查起訴及檢察官自動簽
    分偵辦後追加起訴。
    理  由
壹、證據能力：
一、本判決以下所引具傳聞性質之供述證據，經本院於審判期日
    提示並告以要旨後，檢察官、上訴人即被告吳柏璋及辯護人
    均表示無意見而不予爭執，且迄言詞辯論終結前亦未有所異
    議，本院復查無該等證據有違背法定程序取得或顯不可信之
    外部情狀，揆諸刑事訴訟法第159條之5規定，應有證據能力
    。
二、本判決所引用之非供述證據，並無證據證明係公務員違背法
    定程序所取得，亦無顯有不可信之情況，且經本院於審理期
    日為合法調查，該等證據自得作為本案裁判之資料。　　
貳、實體部分：
一、認定犯罪事實所憑之證據及理由：
㈠、上揭犯罪事實，業據被告於警詢、偵查、原審及本院審理時
    坦承不諱（見偵字第6412號卷第8頁、第98頁，偵字第10688
    號卷第229頁、第442頁、第446頁，原審審訴字第617號卷第
    104頁、第134頁、第186頁，本院卷第118、149頁)，且查：
  ⒈就附表二編號1所示之犯行部分（即追加起訴部分），核與證
    人羅富騰、蔡振翔、秦有財、吳冠璋於警詢證述之情節相符
    （見偵字第10688號卷第17頁至第26頁、第32頁至第67頁、
    第211頁至第214頁、第443頁至第446頁），並有通訊軟體對
    話紀錄截圖、監視器畫面暨翻拍照片、蔡振翔之自願受搜索
    同意書、臺北市警察局北投分局搜索扣押筆錄、扣押物品目
    錄表及現場查獲照片、臺北市政府警察局偵辦毒品案件尿液
    檢體委驗單、台灣尖端先進生技醫藥股份有限公司109年8月
    25日濫用藥物檢驗報告在卷可稽（見偵字第10688號卷第28
    頁、第68頁至第138頁、第352頁至第358頁、第421頁至第42
    3頁）。又警員自蔡振翔處查扣之白色結晶1包（即蔡振翔委
    請羅富騰向被告購買）經送驗結果，確實檢出第二級毒品甲
    基安非他命成分，驗餘淨重0.0708公克，有卷附交通部民用
    航空局航空醫務中心109年8月24日航藥鑑字第0000000號毒
    品鑑定書（見偵字第10688號卷第419頁）為憑。
  ⒉就附表二編號2至20所示之犯行部分（即原起訴部分)，核與
    證人紀彥宇、蔡其伶、劉宗達、紀景銓、東長宏、陳國隆所
    述情節相符（見他字第3857號卷二第1頁至第11頁、第20頁
    至第22頁、第54頁至第60頁、第63頁至第74頁、第94頁至第
    102頁、第114頁至第123頁、第145頁至第158頁、第180頁至
    第184頁，偵字第10527號卷第88頁至第99頁、第182頁至第1
    87頁），並有被告持用門號0000000000號之通聯調閱查詢單
    、上開門號之監聽譯文、臺北市○○區○○街000巷00弄0號0樓
    前之監視器翻拍畫面、原審110年聲搜字178號搜索票、憲兵
    指揮部士林憲兵隊搜索扣押筆錄、扣押物品目錄表及扣案物
    品照片等在卷可稽（見他字第3857號卷一第225頁、他字第3
    857號卷二第18頁、第77頁至第79頁、第128頁至第129頁、
    第168頁至第168頁背面，偵字第10527號卷第60至71頁，偵
    字第6412號卷第44頁、第190頁至第191頁、第48頁至第49頁
    、第55頁至第60頁）。復有分裝袋3包、電子磅秤1臺及Info
    cus牌M5s金色手機（IMEI：000000000000000、00000000000
    0000）1支扣案可資佐證。
㈡、被告於警詢、偵查均供承：其係跟上頭拿2公克3500元，並以
    幾百元的價差賣給藥腳（見偵字第6412號卷第40頁）、各次
    販賣約賺取200、1000元之差價（即附表二編號2至20部分，
    見偵字第6412號卷第100頁至第111 頁）、僅有賺取少數差
    價（即附表二編號1部分，見偵字第10688號卷第443頁）等
    語明確，足見被告所為本案各次之販賣毒品犯行，確均有營
    利之意圖無訛。
㈢、綜上所述，堪認被告前揭任意自白與事實相符，應屬可信。
    本案被告犯行事證明確，應予依法論科。
二、論罪：
㈠、按行為後法律有變更者，適用行為時之法律。但行為後之法
    律有利於行為人者，適用最有利於行為人之法律，刑法第2
    條第1項定有明文。被告如附表二編號1 之行為後，行為後
    ，毒品危害防制條例第4條第2項、第17條第2項之規定業經
    修正，並經總統於109年1月15日公布，於同年7月15日施行
    ，修正前毒品危害防制條例第4條第2規定「製造、運輸、販
    賣第二級毒品者，處無期徒刑或7年以上有期徒刑，得併科1
    000萬元以下罰金」，修正後則規定「製造、運輸、販賣第
    二級毒品者，處無期徒刑或10年以上有期徒刑，得併科1500
    萬元以下罰金」，經比較新舊法結果，修正後毒品危害防制
    條例第4條第2項規定已分別將有期徒刑、罰金刑上限提高，
    自以修正前毒品危害防制條例第4條第2項之規定對被告較為
    有利。又修正前毒品危害防制條例第17條第2項規定「犯第4
    條至第8條之罪於偵查及審判中均自白者，減輕其刑」，修
    正後則規定「犯第4條至第8條之罪於偵查及歷次審判中均自
    白者，減輕其刑」，經比較新舊法結果，修正後毒品危害防
    制條例第17條第2項規定犯販賣第二級毒品罪者，須於偵查
    及「歷次」審判中均自白，方得依該條規定減輕其刑，相較
    於修正前除偵查中自白外，僅須於審判中曾經自白即可減刑
    之規定而言，自以修正前毒品危害防制條例第17條第2項之
    規定對被告較為有利。是依刑法第2條第1項前段規定，就被
    告所為附表二編號1之犯行部分，自應適用其行為時即修正
    前毒品危害防制條例第4條第2項、第17條第2項之規定論處
    。至被告所為如附表二編號2至20所示之犯行，均係在前開
    法律修正後所為，即應直接適用修正後之規定論處。
㈡、核被告就附表二編號1所為，係犯修正前毒品危害防制條例第
    4 條第2 項之販賣第二級毒品罪；就附表二編號2至20所為
    ，係犯修正後毒品危害防制條例第4條第2項之販賣第二級毒
    品罪。其各次販賣第二級毒品甲基安非他命前持有甲基安非
    他命之低度行為，為販賣甲基安非他命之高度行為所吸收，
    均不另論罪。被告如附表二所示各次販賣毒品之犯行，犯意
    各別，行為互殊，應予分論併罰。
㈢、被告就其犯行，於偵查、原審及本院審理時均自白犯罪，就
    附表二編號1部分，應依修正前毒品危害防制條例第17條第2
     項規定，附表二編號2至20部分，則應依修正後毒品危害防
    制條例第17條第2項規定，分別減輕其刑。　　　　
㈣、至被告於警詢、偵查雖供稱：其上游毒品來源為陳建成等語
    （見偵字第6412號卷第97頁至第98頁，偵字第10689號卷第5
    1頁，偵字第10688號卷第232 頁），然經憲兵指揮部士林憲
    兵隊訊問陳建成後，陳建成否認有提供甲基安非他命予被告
    之犯行，此外別無其他確切事證，全案乃報請臺灣士林地方
    檢察署檢察官結案，有憲兵指揮部士林憲兵隊110 年10月11
    日憲隊士林字第1100075553號函及所附職務報告附卷可按（
    見原審審訴字第617號卷第111頁至第114 頁)，可見本案尚
    無因被告供出毒品來源而查獲其他正犯或共犯之情形，即與
    毒品危害防制條例第17條第1 項減免之要件不符，自無此減
    免規定之適用，附予敘明。
㈤、被告及辯護人辯稱：被告因長期照顧母親壓力大染上毒品，
    並因朋友請託而有微量分給朋友情形，但非藉此盈利，被告
    犯後始終坦承犯行，本案是十年以上重刑之罪，依被告之犯
    罪事實及犯罪態度，縱依毒品危害防制條例第17條第2項規
    定減刑，仍有情輕法重、情堪憫恕之情形，請依刑法第59條
    規定酌減其刑。惟按犯罪之情狀顯可憫恕，認科以最低度刑
    仍嫌過重，得酌量減輕其刑，刑法第59條定有明文。該條所
    謂「犯罪之情狀顯可憫恕」，本係指審酌刑法第57條各款所
    列事項以及其他一切與犯罪有關之情狀之結果，認其犯罪足
    堪憫恕者而言，必須犯罪另有特殊之原因與環境等，因在客
    觀上顯然足以引起一般同情，認為縱予宣告法定最低度刑猶
    嫌過重者，始有其適用。此所謂法定最低度刑，固包括法定
    最低本刑；惟遇有其他法定減輕之事由者，則應係指適用其
    他法定減輕事由減輕後之最低度刑而言。倘被告別有其他法
    定減輕事由者，應先適用法定減輕事由減輕其刑後，猶認其
    犯罪之情狀顯可憫恕，即使科以該減輕後之最低度刑仍嫌過
    重者，始得適用刑法第59條規定酌量減輕其刑（最高法院10
    7年度台上字第2452號判決意旨參照）。本案被告雖坦承販
    賣第二級毒品甲基安非他命之犯行，惟毒品之流通、持有，
    危害社會秩序至鉅，向為國法所厲禁，復因毒品施用者為取
    得購買毒品所需之金錢，亦衍生家庭、社會治安問題，因之
    政府近年來為革除毒品之危害，除於相關法令訂定防制及處
    罰規定外，並積極查緝毒品案件，復在各大媒體廣泛宣導反
    毒，被告對此已難諉為不知，竟甘冒重典，販毒牟利，其次
    數多達20次，販賣對象多達7人，不僅戕害他人健康甚鉅，
    並助長毒品流通，對於社會造成隱藏的潛在危害，實難認屬
    情節輕微。參以被告如附表二所示各罪分別依修正前、後之
    毒品危害防制條例第17條第2項減輕其刑後，較之被告販賣
    第二級毒品犯行對社會風氣及治安之危害程度，皆無情輕法
    重之情形，殊難認有何「猶認其犯罪之情狀顯可憫恕，即使
    科以該減輕後之最低度刑仍嫌過重」之情形，不符刑法第59
    條規定，自均無該條規定適用。是辯護人請求依刑法第59條
    規定減輕被告刑度云云，難認有據。
三、維持原判決之理由：
㈠、原審以被告罪證明確，適用前揭規定，審酌被告無視禁令，
    貪圖小利，甘犯重典，對外販售甲基安非他命圖利，犯罪之
    動機、目的，委無可取，販賣所得共新臺幣（下同）30,900
    元，犯後始終坦承全部犯行之犯後態度，另斟酌被告年齡智
    識、生活經驗、家庭及經濟狀況與其他情狀，分別量處如附
    表一所示之刑，定應執行有期徒刑10年。並說明：⑴扣案之
    分裝袋3 包、電子磅秤1臺及Infocus 牌M5s金色手機(IMEI
    ：000000000000000、000000000000000)0支，均係被告所有
    ，且係供其犯本案各次販賣毒品罪所用之物，應依毒品危害
    防制條例第19條第1項之規定，宣告沒收。⑵各次販賣毒品所
    收取之價金，合計30,900元，核屬被告犯罪所得，雖未扣案
    ，仍應依刑法第38條之1第1 項前段之規定宣告沒收，並依
    同條第3項規定，諭知於全部或一部不能沒收或不宜執行沒
    收時，追徵其價額。⑶其餘扣案之物與本案無關，卷內亦無
    其他證據足認該等物品與被告本件犯行間有何關聯，無須宣
    告沒收。核原判決認事用法，核無不合，量刑亦屬妥適。
㈡、被告上訴請求依刑法第59條規定減輕其刑，惟原審業已就被
    告各次犯行量處低度之刑，且被告並無刑法第59條之適用亦
    詳如前述，是被告請求減輕其刑並無理由。綜上所述，被告
    之上訴為無理由，應予駁回。　　　　　　
據上論斷，應依刑事訴訟法第368條，判決如主文。
本案經檢察官劉東昀提起公訴及追加起訴，檢察官林安紜到庭執
行職務。
中　　華　　民　　國　　111 　年　　7 　　月　　19　　日
     　　　　　　 刑事第十六庭  審判長法　官  劉嶽承
                                      法　官  古瑞君
                                      法　官  廖紋妤
以上正本證明與原本無異。
如不服本判決，應於收受送達後20日內向本院提出上訴書狀，其
未敘述上訴之理由者並得於提起上訴後20日內向本院補提理由書
（均須按他造當事人之人數附繕本）「切勿逕送上級法院」。
                                      書記官  江珮菱
中　　華　　民　　國　　111 　年　　7 　　月　　20　　日

附錄：本案論罪科刑法條全文
修正前毒品危害防制條例第4條第2項
製造、運輸、販賣第二級毒品者，處無期徒刑或七年以上有期徒
刑，得併科新臺幣一千萬元以下罰金。　　
毒品危害防制條例第4條第2項
製造、運輸、販賣第二級毒品者，處無期徒刑或十年以上有期徒
刑，得併科新臺幣一千五百萬元以下罰金。
附表一：
編號 犯罪事實 原判決論處罪名及宣告刑 1 追加起訴書事實欄一暨附表二編號1 吳柏璋犯販賣第二級毒品罪，處有期徒刑參年柒月。 2 起訴書事實欄一暨附表二編號2 吳柏璋犯販賣第二級毒品罪，處有期徒刑伍年壹月。 3 起訴書事實欄一暨附表二編號3 吳柏璋犯販賣第二級毒品罪，處有期徒刑伍年。 4 起訴書事實欄一暨附表二編號4 吳柏璋犯販賣第二級毒品罪，處有期徒刑伍年壹月。 5 起訴書事實欄一暨附表二編號5 吳柏璋犯販賣第二級毒品罪，處有期徒刑伍年壹月。 6 起訴書事實欄一暨附表二編號6 吳柏璋犯販賣第二級毒品罪，處有期徒刑伍年壹月。 7 起訴書事實欄一暨附表二編號7 吳柏璋犯販賣第二級毒品罪，處有期徒刑伍年壹月。 8 起訴書事實欄一暨附表二編號8 吳柏璋犯販賣第二級毒品罪，處有期徒刑伍年壹月。 9 起訴書事實欄一暨附表二編號9 吳柏璋犯販賣第二級毒品罪，處有期徒刑伍年貳月。 10 起訴書事實欄一暨附表二編號10 吳柏璋犯販賣第二級毒品罪，處有期徒刑伍年貳月。 11 起訴書事實欄一暨附表二編號11 吳柏璋犯販賣第二級毒品罪，處有期徒刑伍年貳月。 12 起訴書事實欄一暨附表二編號12 吳柏璋犯販賣第二級毒品罪，處有期徒刑伍年貳月。 13 起訴書事實欄一暨附表二編號13 吳柏璋犯販賣第二級毒品罪，處有期徒刑伍年貳月。 14 起訴書事實欄一暨附表二編號14 吳柏璋犯販賣第二級毒品罪，處有期徒刑伍年壹月。 15 起訴書事實欄一暨附表二編號15 吳柏璋犯販賣第二級毒品罪，處有期徒刑伍年壹月。 16 起訴書事實欄一暨附表二編號16 吳柏璋犯販賣第二級毒品罪，處有期徒刑伍年壹月。 17 起訴書事實欄一暨附表二編號17 吳柏璋犯販賣第二級毒品罪，處有期徒刑伍年壹月。 18 起訴書事實欄一暨附表二編號18 吳柏璋犯販賣第二級毒品罪，處有期徒刑伍年壹月。 19 起訴書事實欄一暨附表二編號19 吳柏璋犯販賣第二級毒品罪，處有期徒刑伍年壹月。 20 起訴書事實欄一暨附表二編號20 吳柏璋犯販賣第二級毒品罪，處有期徒刑伍年壹月。 

附表二：
編號 時間 地點 購買者 聯繫方式 價格（新臺幣）、數量   1 109年7月14日10時10分許 臺北市○○區○○街000巷內 羅富騰 羅富騰受友人蔡振翔請託後，商請友人吳冠璋於109年7月14日9時38分許至同年月日39分，於通訊軟體LINE，以暱稱「wu wu」與暱稱「柏璋」之吳柏璋洽談購買毒品事宜。 以1,300元之價格，販賣第二級毒品甲基安非他命0.5公克。 2 109年12月14日7時25分許 臺北市○○區○○街000巷00弄0號0樓樓梯間 紀彥宇 紀彥宇於109年12月14日7時19分許至同年月日7時24分許，以門號0000000000號撥打給吳柏璋申用之門號0000000000號，洽談購買毒品事宜。 以1,000元之價格，販賣第二級毒品甲基安非他命0.4公克。 3 110年3月4日7時26分許 同上 紀彥宇 紀彥宇於110年3月4日7時15分許至同年月日7時25分許，以門號0000000000號撥打給吳柏璋申用之門號0000000000號，洽談購買毒品事宜。 以500元之價格，販賣第二級毒品甲基安非他命0.1公克。 4 110年1月23日15時23分許 同上 蔡其伶 蔡其伶於110年1月23日9時18分許至同年月日15時22分許，以門號0000000000號撥打給吳柏璋申用之門號0000000000號，洽談購買毒品事宜。 以1,000元之價格，販賣第二級毒品甲基安非他命0.4公克。 5 110年2月8日10時許 同上 蔡其伶 蔡其伶於110年2月8日8時8分許至同年月日9時45分許，以門號0000000000號撥打給吳柏璋申用之門號0000000000號，洽談購買毒品事宜。 以1,000元之價格，販賣第二級毒品甲基安非他命0.4公克。 6 110年2月14日9時50分許 同上 蔡其伶 蔡其伶於110年2月14日8時57分許至同年月日9時49分許，以門號0000000000號撥打給吳柏璋申用之門號0000000000號，洽談購買毒品事宜。 以1,500元之價格，販賣第二級毒品甲基安非他命0.5公克。 7 110年1月25日22時31分許 臺北市○○區○○街000巷00弄0號前 劉宗達 劉宗達於110年1月25日22時27分許至同年月日22時30分許，以門號0000000000號撥打給吳柏璋申用之門號0000000000號，洽談購買毒品事宜。 以1,300元之價格，販賣第二級毒品甲基安非他命0.5公克。 8 110年1月26日21時47分許 同上 劉宗達  劉宗達於110年1月26日21時45分許至同年月日21時46分許，以門號0000000000號撥打給吳柏璋申用之門號0000000000號，洽談購買毒品事宜。 以1,300元之價格，販賣第二級毒品甲基安非他命0.5公克。 9 109年12月11日7時48分許 臺北市○○區○○街000巷口便利超商 紀景銓 紀景銓於109年12月11日7時47分許，以門號0000000000號撥打給吳柏璋申用之門號0000000000號，洽談購買毒品事宜。 以3,000元之價格，販賣第二級毒品甲基安非他命1公克。 10 109年12月16日3時20分許 臺北市○○區○○街000巷口對面電線桿 紀景銓 紀景銓於109年12月16日3時10分許至同年月日3時11分許，以門號0000000000號撥打給吳柏璋申用之門號0000000000號，洽談購買毒品事宜。 以3,000元之價格，販賣第二級毒品甲基安非他命1公克。 11 109年12月19日10時46分許 臺北市○○區○○路0段000號西歐加油站 紀景銓 紀景銓於109年12月19日9時29分許至同年月日10時36分許，以門號0000000000號撥打給吳柏璋申用之門號0000000000號，洽談購買毒品事宜。 以3,000元之價格，販賣第二級毒品甲基安非他命1公克。 12 109年12月24日10時44分許 同上 紀景銓 紀景銓於109年12月24日10時30分許至同年月日10時34分許，以門號0000000000號撥打給吳柏璋申用之門號0000000000號，洽談購買毒品事宜。 以3,000元之價格，販賣第二級毒品甲基安非他命1公克。 13 109年12月28日19時20分許 臺北市○○區○○街000巷00弄0號對面電線桿 紀景銓 紀景銓於109年12月28日15時3分許至同年月日19時10分許，以門號0000000000號撥打給吳柏璋申用之門號0000000000號，洽談購買毒品事宜。 以3,000元之價格，販賣第二級毒品甲基安非他命1公克。 14 109年12月24日10時45分許 臺北市○○區○○路0段000號西歐加油站 東長宏 東長宏於109年12月24日10時15分許至同年月日10時31分許，以門號0000000000號撥打給吳柏璋申用之門號0000000000號，洽談購買毒品事宜。 以1,000元之價格，販賣第二級毒品甲基安非他命0.4公克。 15 109年12月28日10時45分許 同上  東長宏 東長宏於109年12月28日10時28分許至同年月日10時44分許，以門號0000000000號撥打給吳柏璋申用之門號0000000000號，洽談購買毒品事宜。 以1,000元之價格，販賣第二級毒品甲基安非他命0.4公克。 16 110年1月11日10時21分許 同上 東長宏 東長宏於110年1月11日10時1分許至同年月日10時21分許，以門號0000000000號撥打給吳柏璋申用之門號0000000000號，洽談購買毒品事宜。 以1,000元之價格，販賣第二級毒品甲基安非他命0.4公克。 17 110年1月27日9時許 同上 東長宏 東長宏於110年1月27日8時33分許至同年月日8時59分許，以門號0000000000號撥打給吳柏璋申用之門號0000000000號，洽談購買毒品事宜。 以1,000元之價格，販賣第二級毒品甲基安非他命0.4公克。 18 110年2月22日9時51分許 同上 東長宏 東長宏於110年2月22日9時13分許至同年月日9時50分許，以門號0000000000號撥打給吳柏璋申用之門號0000000000號，洽談購買毒品事宜。 以1,000元之價格，販賣第二級毒品甲基安非他命0.4公克。 19 110年2月26日9時40分許 同上 東長宏 東長宏於110年2月26日8時32分許至同年月日9時34分許，以門號0000000000號撥打給吳柏璋申用之門號0000000000號，洽談購買毒品事宜。 以1,000元之價格，販賣第二級毒品甲基安非他命0.4公克。 20 110年1月2日22時18分許 臺北市○○區○○街000巷00弄0號前 陳國隆 陳國隆於110年1月2日15時39分許至同年月日22時15分許，以門號0000000000號撥打給吳柏璋申用之門號0000000000號，洽談購買毒品事宜。 以1,000元之價格，販賣第二級毒品甲基安非他命0.4公克。